臺灣橋頭地方法院民事簡易判決
111年度橋簡字第137號
原      告  富民華廈管理委員會

法定代理人  徐昀    
訴訟代理人  王叡齡律師
複代理人    陳建誌律師
被      告  蔣俊雄  
訴訟代理人  陳樹村律師
            陳慶合律師
上列當事人間請求排除侵害事件，本院於民國111年5月31日言詞
辯論終結，判決如下：
    主  文
原告之訴及假執行之聲請均駁回。
訴訟費用由原告負擔。
    事實及理由
一、原告主張：被告為原告所管理富民華夏大樓（下稱系爭大樓
    ）之區分所有權人，被告在系爭大樓地下室如附表所示位置
    停放車輛，然附表編號3所示位置並非汽車停車位且屬共用
    部分，被告不得占有使用，附表編號1、2所示位置原為機械
    停車位，但因機械停車位年久失修未申請安全檢查取得使用
    許可，業經高雄市政府工務局（下稱工務局）以違反建築法
    規定函告停止使用並張貼公告，然被告仍執意使用，且被告
    並未提出證據證明其停車在上開位置有分管契約或其他權利
    ，自不得在上開位置停車，爰依民法第767條、公務大廈管
    理條例第9條、第36條、系爭大樓規約第18條及建築法等規
    定提起本件訴訟。聲明：(一)被告應將附表所示位置之車輛
    騰空移除，返還予全體共有人。(二)願供擔保，請准宣告假
    執行。
二、被告則以：原告並非系爭大樓之區分所有權人，應無權請求
    返還停車位，又管理委員會僅就區分所有建物之共用部分有
    管理權，就住戶約定分管使用之車位並無置喙餘地。被告係
    基於分管協議佔有使用附表所示車位，被告已持續使用上開
    車位20餘年，且多年來都依原告造冊按期繳交停車位清潔費
    ，並經原告造冊紀錄，足見系爭大樓住戶就上開車位已有分
    管協議存在，被告自有權利使用上開車位等語，資為抗辯。
    聲明：原告之訴駁回。　　
三、本院之判斷：
(一)按所有人對於無權占有或侵奪其所有物者，得請求返還之，
    對於妨害其所有權者，得請求除去之。又各共有人對於第三
    人，得就共有物之全部為本於所有權之請求，但回復共有物
    之請求，僅得為共有人全體之利益為之。民法第767條第1項
    、第821條分別定有明文。是各共有人按其應有部分，對於
    共有物之全部雖有使用收益之權，惟共有人對共有物之特定
    部分使用收益，仍須徵得他共有人全體之同意，如共有人不
    顧他共有人之利益，而就共有物之全部或一部任意使用收益
    ，即屬侵害他共有人之權利，共有人得就共有物全部，而為
    所有權之請求。次按，共用部分、約定共用部分之修繕、管
    理、維護，由管理負責人或管理委員會為之。又各區分所有
    權人按其共有之應有部分比例，對建築物之共用部分及其基
    地有使用收益之權；住戶對共用部分之使用應依其設置目的
    及通常使用方法為之，其違反時，管理委員會應予制止，並
    得按其性質請求各該主管機關或訴請法院為必要之處置。公
    寓大廈管理條例第10條第2項、第9條第1、2、4項亦分別定
    有明文。又當事人是否適格，依原告主張之事實為準，而非
    以法院判斷之結果定之，本件依原告主張之事實，被告為系
    爭大樓住戶，無權占用共用部分，即屬違反其通常使用方法
    ，並侵害他共有人之權利，管理委員會就共用部分既有管理
    、維護之權限，對於所有權受侵害訴請排除一事自有訴訟實
    施權。　　
(二)原告主張被告為系爭大樓之區分所有權人，被告將其車輛停
    放在附表所示位置，及附表編號1、2所示機械停車位業經主
    管機關公告停用等事實，業據提出現場照片、臺灣橋頭地方
    檢察署檢察官109年度偵字第6233號（原告前以被告占用附
    表編號3所示位置涉犯竊佔罪為由提起告訴，經檢察官為不
    起訴處分，下稱系爭刑案）不起訴處分書、工務局函文、工
    務局人員張貼公告之照片、存證信函、系爭大樓地下一樓平
    面配置圖為據（本院卷第17至20頁、第53至68頁、第107頁
    ），且未經被告爭執，堪以認定。而原告主張被告無權停車
    占用上開位置，應將之返還區分所有權人全體，為被告所否
    認，經查：
 1、按所謂分管契約，係指共有人間約定各自分別佔有共有物之
    特定部分而為管理之契約。由共有人全體劃分停車位分別停
    車使用者，應視為全體共有人就該地下室有分管之約定（最
    高法院81年度台上字第1060號裁判要旨參照）。經查系爭大
    樓之公設部分全部列為高雄市○○區○○段○○段000○號，未將停
    車位部分獨立劃出，且區分所有權人專有部分之謄本登記資
    料中也無任何關於車位之記載，有建物登記謄本可稽（本院
    卷第159至181頁），故系爭大樓地下一樓（包括附表編號1
    至3所示位置）並非專屬於特定區分所有權人，而是由區分
    所有權人共有。又附表編號1、2所示位置於系爭大樓建設之
    初即已分別編號並規劃為機械停車位，由共有人各別作為停
    車使用，此有原告所提出之系爭大樓地下一樓平面配置圖可
    稽（本院卷第13頁、第107頁），依前開說明，系爭大樓既
    已劃分停車位讓共有人分別停車使用，應認共有人就各自使
    用之車位已有分管約定存在，且已經約定歸由特定住戶專用
    之停車位，就不屬於管委會管理之共用或約定共用部分，性
    質上也無從要求占有人將之返還給區分所有權人全體（若遭
    占用亦應返還給車位權利人，而非全體區分所有權人）。本
    件原告請求被告將附表編號1、2車位返還給全體區分所有權
    人，應以該等位置仍屬全體區分所有權人共用為前提，然而
    系爭大樓於81年就已落成取得使用執照，有建物登記謄本可
    稽（本院卷第163頁），正常情況下應不致發生幾十年來都
    將車位空置、未約定由任何人使用之情形，且依原告所提出
    臺灣高雄地方法院90年度簡上字第174號判決（該案是被告
    與訴外人鄭嘉平因系爭大樓編號49號車位涉訟，下稱系爭另
    案，本院卷第201至218頁），訴外人即系爭大樓建商徐永宗
    曾到庭證稱其在系爭大樓之房屋被拍賣時（按:後來為被告
    拍得），該大樓還剩下32號、35號車位等語（本院卷第213
    頁），也無法佐證附表編號1、2所示車位未經約定由特定住
    戶使用，原告又未能就該等車位仍屬全體區分所有權人共用
    舉證證明，其請求被告將之返還全體共有人自屬無據。又原
    告雖主張該等機械車位業經主管機關公告停用，且被告在該
    處停車導致原告遭到主管機關裁罰等語，但主管機關是否核
    准上開機械車位之使用，與民事上之權利歸屬並無必然關聯
    ，且管理委員會若認住戶使用行為不當，依情形亦有公寓大
    廈管理條例第9條第4項、第15條第2項等規定可資適用，自
    非必須請求返還，原告主張尚有誤會。
 2、按共有物分管契約係共有人就共有物管理方法所成立之協議
    ，又共有物分管之約定亦不以訂立書面為要件，倘共有人間
    實際約定使用範圍，對各自占有管領之部分，互相容忍，對
    於他共有人使用收益各自占有之土地，未予干涉，已歷有年
    ，即非不得認有默示分管契約之存在（最高法院96年度台上
    字第2632號判決意旨參照）。經查：
　(1)附表編號3所示位置是系爭大樓地下1樓升降梯前面的空間
    ，其範圍足供一台休旅車停放，停放車輛後，車輛與車道仍
    有相當距離，不致影響通行，但該處並非系爭大樓原始規劃
    時之停車位，目前該處也未畫設停車格，有系爭大樓地下1
    樓平面配置圖及現場照片（本院卷第17至19頁、第107頁）
    。
　(2)被告於系爭刑案警詢時陳稱:系爭大樓地下停車位所有權複
    雜，且早年沒有成立管委會，管委會成立後，當年的主委就
    協調其停在升降梯旁的公共區域，並按月收取清潔費等語（
    警卷第6頁反面至第7頁），以此對照系爭另案判決認定 被
    告對系爭大樓共同使用部分有較多持分，雖能間接證明其有
    無買受地下停車位之佐證，但不能做為認定其已經買受某特
    定車位之憑據，進而認定被告對該案爭訟之編號49號車位並
    無權利（本院卷第211至212頁），以及該判決敘及系爭大樓
    曾由管理委員會清查停車位使用情形，並進行停車位普查登
    記等節（本院卷第202頁、第210頁），堪認被告警詢所述系
    爭大樓因為車位權利複雜，管理委員會曾就此進行協調等語
    ，並非無據，且被告在持有較多共用部分持份，卻無法確定
    停車位的情況下，經由管理委員會人員協調分配，與其他區
    分所有權人達成由原告使用附表編號3所示空間之合意，尚
    非明顯不合常情。又被告辯稱其在該處停車已經20餘年乙節
    ，核與訴外人即原告前主委楊振谷於系爭刑案警詢時陳稱:
    被告從80幾年就一直占用該處等語（警卷第10頁）相符，又
    依被告所提出之95至111年間之系爭大樓公共費用繳費收據
    （從95年1-2月至111年1-2月，本院卷第127至147頁），及
    上開收據顯示被告至遲從95年起到109年1-2月份間之收據，
    都有一筆「公設車位」之記載，且被告均有按期繳交公設車
    位之清潔費（每月200元）等事實，併審酌上開位置在升降
    梯出口處，其使用狀況應可輕易為系爭大樓住戶見聞，卻無
    住戶對此干涉、原告過去多年來將該位置列為「公設車位」
    向被告收取清潔費、訴外人即原告十餘年前之主任委員吳和
    成（被告及該案之另一位遭提告侵占之被告均稱停車位置是
    吳和成協調而來）於系爭刑案偵查中具狀表示其擔任主委期
    間未曾發生過任何糾紛等語（偵卷第67頁），堪認被告所稱
    當年是經由管理委員會協調，基於分管協議使用該車位，並
    非無稽。
　(3)原告雖主張繳交清潔費不等於同意使用，只要有停車就要
    繳費云云，但查楊振谷於系爭刑案偵訊時陳稱:我是105年搬
    進系爭大樓，107年1月開始當主委，後來我慢慢清查，發現
    那是公共區域，被告不能停，所以109年2月份後我就不讓被
    告繳清潔費等語（偵卷第85頁），顯見楊振谷亦認為清潔費
    繳交與否與停車權利有關，且若過去管理委員會只是單純收
    取清潔費用而無將之視為車位之意，又何須在上開單據上為
    「公設車位」之記載? 原告主張自難遽採。原告雖另主張該
    空間是公寓大廈共用部分，且原始規畫即非作為停車空間，
    也未劃設停車格，依公寓大廈管理條例第7條規定不得約定
    專用云云（本院卷第198頁），但公寓大廈管理條例係於84
    年6月28日公布，同年月30日施行，在該條例施行之前已取
    得使用執照之公寓大廈，依同條例第55條第2項但書規定，
    得不受同條例第7條各款不得為約定專用部分之限制（92年1
    2月31日修正前同條例第43條第2項規定，亦同此旨）。查系
    爭大樓係於81年間起造完成，有建物登記謄本可參（本院卷
    第163至181頁），乃為公寓大廈管理條例於84年6月28日公
    布，同年月30日施行前所興建，依前開說明，不受該條例第
    7條各款不得為約定專用部分之限制，且依系爭刑案卷內楊
    振谷提出之會議紀錄顯示系爭大樓曾有住戶提議將汽機車升
    降梯旁轉角公共區域規劃機車停車格收費，將停車格收入金
    額納入管理委員會，經該次會議多數同意，並決定由管委會
    研議（偵卷第151頁），可見系爭大樓內部管理上亦不認為
    原無停車格之公共區域，必然不能約定為停車使用，自難為
    有利原告之判斷。
四、從而，原告主張被告應被告應將附表所示位置之車輛騰空移
    除，返還予全體共有人，為無理由，應予駁回。原告之訴既
    經駁回，其假執行聲請無所附麗，併駁回之。
五、本件事證已臻明確，兩造其餘主張及舉證，經本院審酌後認
    與判決之結果不生影響，爰不再逐一論列，附此敘明。
六、訴訟費用負擔之依據：民事訴訟法第78條。
中　　華　　民　　國　　111 　年　　6 　　月　　16　　日
                  橋頭簡易庭  法      官    呂維翰
以上正本與原本相符。
如不服本判決，應於送達後20日內，向本院提出上訴狀並表明上
訴理由，如於本判決宣示後送達前提起上訴者，應於判決送達後
20日內補提上訴理由書（須附繕本）。
中　　華　　民　　國　　111 　年　　6 　　月　　16　　日
                              書  記  官    薛如媛

附表
編號 說明 1 系爭大樓地下1樓編號12號之機械停車位 2 系爭大樓地下1樓編號41號之機械停車位 3 系爭大樓地下1樓升降梯前如附圖所示位置 

附圖